ACORDAO-COMPLETO-2368536

ACÓRDÃO 8695/2019 ATA 33/2019 - SEGUNDA CÂMARA

VISTOS, relatados e discutidos estes autos que tratam de pedido de reexame contra o Acórdão 826/2019-TCU-Segunda Câmara;
ACORDAM os ministros do Tribunal de Contas da União, reunidos em sessão da 2ª Câmara, ante as razões expostas pelo relator e com fundamento no art. 48, da Lei 8.443/1992, em:
9.1. conhecer do recurso para, no mérito, negar-lhe provimento;
9.2. comunicar à Gerencia Executiva do INSS em Natal/RN - INSS/MPS e ao recorrente a decisão.

Pedido de reexame interposto contra acórdão que julgou ilegal a aposentadoria do ex-servidor da Gerência Executiva do Instituto Nacional do Seguro Social (INSS) em Natal  RN.

Segunda Câmara

Gerencia Executiva do INSS em Natal/RN - INSS/MPS.

3. Recorrente: Cicero Vicente da Silva (XXX.630.694-XX).

13.1. Ministros presentes: Ana Arraes (Presidente), Augusto Nardes (Relator) e Aroldo Cedraz.
13.2. Ministro-Substituto convocado: Weder de Oliveira.
13.3. Ministro-Substituto presente: André Luís de Carvalho.

AUGUSTO NARDES

Ministro-Substituto André Luís de Carvalho.

Transcrevo, a seguir, com alguns ajustes de forma, a análise empreendida pelo auditor encarregado do exame do processo no âmbito da Secretaria de Recursos - Serur (peça 21) , a qual contou com a anuência do corpo diretivo daquela unidade (peça 22) e do Ministério Público junto ao TCU (peça 24) :
INTRODUÇÃO
1.	Trata-se de pedido de reexame interposto pelo Sr. Cícero Vicente da Silva, ex-servidor da Gerência Executiva do Instituto Nacional do Seguro Social (INSS) em Natal - RN, contra o Acórdão 826/2019-TCU-Segunda Câmara (peça 8) .
1.1.	A deliberação recorrida apresenta o seguinte teor:
VISTOS, relatados e discutidos estes autos de aposentadoria deferida em favor de Cícero Vicente da Silva pela Gerência Executiva do Instituto Nacional do Seguro Social (INSS) em Natal - RN;
ACORDAM os Ministros do Tribunal de Contas da União, reunidos em Sessão da 2ª Câmara, com fundamento no art. 71, III e IX, da Constituição de 1988, nos arts. 1º, V, 39, II, e 45 da Lei nº 8.443, de 1992, e nos arts. 260, § 1º, e 262, § 2º, do RITCU, ante as razões expostas pelo Relator, em:
9.1. considerar ilegal o ato inicial de aposentadoria em favor de Cícero Vicente da Silva (à Peça 3 sob o no 10804706-04-2011-000018-7) , negando-lhe o respectivo registro;
9.2. dispensar o ressarcimento das quantias percebidas indevidamente, mas de boa-fé, em sintonia com a Súmula nº 106 do TCU;
9.3. determinar que a Gerência Executiva do INSS em Natal - RN adote as seguintes medidas: 
9.3.1. faça cessar os pagamentos decorrentes do ato ora considerado ilegal, sob pena de responsabilidade solidária da autoridade administrativa omissa, nos termos do art. 71, IX, da Constituição de 1988 e do art. 262, caput, do Regimento Interno do TCU; 
9.3.2. dê ciência do inteiro teor desta deliberação ao interessado, alertando-o de que o efeito suspensivo proveniente da eventual interposição de recurso junto ao TCU não o eximirá da devolução dos valores percebidos indevidamente após a notificação, diante do não provimento do recurso, devendo encaminhar os comprovantes dessa notificação ao TCU no prazo de até 30 (trinta) dias contados da ciência desta deliberação; 
9.3.3. encaminhe a este Tribunal, nos termos do art. 262, § 2º, do Regimento Interno do TCU, o novo ato de concessão da aludida aposentadoria, sem as ilegalidades indicadas nesta deliberação, para que seja submetido à apreciação pelo TCU, na forma do art. 260, caput, do RITCU; e
9.4. determinar que a Sefip arquive o presente processo, sem prejuízo de promover o monitoramento da determinação proferida pelo item 9.3 deste Acórdão, representando ao TCU, se necessário (grifos acrescidos) .
HISTÓRICO
2.	A aposentadoria do recorrente foi julgada ilegal em decorrência do pagamento de parcela percebida a título de Plano de Cargos, Carreiras e Salários (PCCS) , a qual não foi gradualmente absorvida, no período de 2006 a 2011, para o optante pelo enquadramento nas carreiras da Previdência, da Saúde e do Trabalho criadas pela Lei n.º 11.355, de 2006. Isto porque o aludido diploma transformou o referido valor em DPNI, no exercício de 2011, e, posteriormente, em Diferença Individual (DI) , no exercício de 2014, de sorte que a aludida parcela deveria estar zerada, ante o aumento remuneratório ocorrido durante o aludido período, não devendo mais subsistir a DPNI transformada em DI.  
ADMISSIBILIDADE
3.	Reitera-se o exame de admissibilidade realizado pelo Sar/Serur (peça 14) , que opinou pelo conhecimento do recurso, nos termos do artigo 48 da Lei 8.443/1992, c/c os artigos 285 e 286, parágrafo único, do RI/TCU, suspendendo-se os efeitos dos subitens 9.1 e 9.3.1 Acórdão 826/2019-TCU-Segunda Câmara, em relação ao recorrente. O Excelentíssimo Senhor Ministro João Augusto Ribeiro Nardes, mediante despacho de peça 17, concordou com esta unidade técnica.
MÉRITO	
4. Delimitação
4.1	Constitui objeto do presente pedido de reexame definir se é legal a inclusão da rubrica "Diferença Individual L 12.998" no contracheque atual do recorrente.
5. Da rubrica "Diferença Individual L 12.998"
5.1.	O recorrente aduz que é legal a inclusão da rubrica "Diferença Individual L 12.998", com base nos seguintes argumentos:
5.2.	A sentença proferida no Mandado de Segurança 2005.80.00.000733-2 pela 4ª Vara da Seção Judiciária de Alagoas concedeu a segurança para determinar às autoridades coatoras que restabeleçam, retroativamente à data da impetração, o pagamento integral da rubrica.	
Análise:
5.3.	Quanto à alegação do recorrente de que estaria amparado por decisão judicial, deve-se verificar que a absorção da parcela denominada PCCS decorre do comando legal dado pela Lei 11.355/2006, que entrou em vigor na data de 20/10/2006, posterior à prolação da sentença citada pelo recorrente, proferida nos autos do MS 2005.80.00.000733-2, em 19/9/2005.
5.4.	De acordo com a Lei 11.355/2006, a opção pela nova carreira implicaria "renúncia às parcelas de valores incorporados à remuneração por decisão administrativa ou judicial, referentes ao adiantamento pecuniário de que trata o art. 8º da Lei 7.686, de 2 de dezembro de 1988" (art. 2º, § 2º, da Lei 11.355/06) . 
5.5.	Portanto, a decisão judicial citada pelo recorrente não ampara a continuidade do pagamento da forma como vinha sendo feito, razão pela qual é de se negar provimento ao presente recurso. Com esse entendimento, é de se citar o recente Acórdão 3207/2019-TCU-Primeira Câmara (TC Processo 017.704/2013-8, Sessão de 16/4/2019) .
CONCLUSÃO
6.	Diante do exposto, conclui-se que é ilegal a inclusão da rubrica "Diferença Individual L 12.998" no contracheque atual do recorrente.
6.1.	Posta assim a questão, deve-se negar provimento ao presente recurso.
PROPOSTA DE ENCAMINHAMENTO
7.	Diante do exposto, com base no art. 48 da Lei n. 8.443/92, submete-se o presente processo à consideração superior, propondo a adoção das seguintes medidas:
	a) conhecer do pedido de reexame e, no mérito, negar-lhe provimento;
	b) cientificar o recorrente e os demais interessados do acórdão que vier a ser prolatado, ressaltando-se que o relatório e o voto que o acompanharem podem ser consultados no endereço www.tcu.gov.br/acordaos, no dia seguinte ao de sua oficialização.
	É o relatório.

não há.

Procurador Marinus Eduardo De Vries Marsico.

PESSOAL. APOSENTADORIA. PERCEPÇÃO IRREGULAR DE PARCELA REFERENTE À "DIFERENÇA INDIVIDUAL L. 12998". ILEGALIDADE. RECUSA DE REGISTRO. PEDIDO DE REEXAME. NEGATIVA DE PROVIMENTO.

APOSENTADORIA (APOS)

Secretaria de Recursos (SERUR); Secretaria de Fiscalização de Pessoal (SEFIP).

Trata-se de processo com pedido de reexame interposto por Cícero Vicente da Silva, ex-servidor da Gerência  Executiva do INSS em Natal, RN, em face do Acórdão 826/2019-TCU-Segunda Câmara.
2.	O ato examinado no presente processo foi considerado ilegal no já citado acórdão em decorrência do pagamento indevido de parcela salarial, sem que tenha sido gradualmente absorvida.
3.	A irregularidade levantada consiste no pagamento de diferença individual da Lei 12.998/2014.
4.	O Parquet especializado manifestou-se (peça 24) , concordando com o posicionamento da Secretaria de Recursos - Serur (peças 21 e 22) . 
5.	Em sede de admissibilidade, mediante o despacho proferido em 03/06/2019 (peça 17) , acolhi a análise empreendida pela Serur no sentido de conhecer do pedido de reexame interposto, na forma regimental, suspendendo-se os efeitos dos subitens 9.1 e 9.3.1 do Acórdão recorrido, em relação ao recorrente.
6.	O recorrente ampara sua pretensão em sentença que lhe foi favorável no Mandado de Segurança 2005.80.00.000733-2, da 4ª Vara da Seção Judiciária de Alagoas.
7.	A Serur, em análise do tema, aduz:
Quanto à alegação do recorrente de que estaria amparado por decisão judicial, deve-se verificar que a absorção da parcela denominada PCCS decorre do comando legal dado pela Lei 11.355/2006, que entrou em vigor na data de 20/10/2006, posterior à prolação da sentença citada pelo recorrente, proferida nos autos do MS 2005.80.00.000733-2, em 19/9/2005. 
5.4. De acordo com a Lei 11.355/2006, a opção pela nova carreira implicaria "renúncia às parcelas de valores incorporados à remuneração por decisão administrativa ou judicial, referentes ao adiantamento pecuniário de que trata o art. 8º da Lei 7.686, de 2 de dezembro de 1988" (art. 2º, § 2º, da Lei 11.355/06) . 
5.5. Portanto, a decisão judicial citada pelo recorrente não ampara a continuidade do pagamento da forma como vinha sendo feito, razão pela qual é de se negar provimento ao presente recurso. Com esse entendimento, é de se citar o recente Acórdão 3207/2019-TCU-Primeira Câmara (TC Processo 017.704/2013-8, Sessão de 16/4/2019) .        
8.	Verifico, destarte, a inobservância da lei e dos parâmetros por ela estabelecidos, justificando que se considere o ato em exame ilegal.
	Dessa forma, acolhendo o parecer da unidade técnica, cujos fundamentos incorporo como razões de decidir, VOTO no sentido de que o Tribunal aprove o Acórdão que ora submeto à deliberação deste Colegiado.
TCU, Sala das Sessões Ministro Luciano Brandão Alves de Souza, em 17 de setembro de 2019.
Ministro JOÃO AUGUSTO RIBEIRO NARDES 
Relator